【裁判字號】    88,抗,315
【裁判日期】    890217
【裁判案由】    詐欺
【裁判全文】
臺灣高等法院臺南分院刑事裁定              八十八年度抗字第三一五號    Ｃ
      抗  告  人
      即  自訴人  甲  ○  ○
      被      告  乙  ○  ○
右列抗告人因被告偽造文書案件，不服臺灣臺南地方法院中華民國八十八年十月十一
日裁定（八十八年度自字第二四四號），提起抗告，本院裁定如左：
      主      文
原裁定撤銷，發回臺灣臺南地方法院。
      理      由
一、原裁定略以：(一)自訴人所指系爭民國（下同）八十六年六月十一日予台南五八
    支局報告係由被告以自己之名義所書，此為自訴人所不否認，自無成立偽造文書
    罪之可能。(二)自訴人指稱：「被告於其報告中將『只能一胎化之郵政保單借款
    ，故意寫成二胎化』」云云，然經審視被告所書系爭報告，並無自訴人所指：「
    故意將只能一胎化之郵政保單借款，寫成二胎化」等內容，顯難認自訴人指訴為
    可採。(三)、被告僅係本諸職權，以自己名義，作成報告，自訴人所涉及之貪污
    案件是否經法院判決有罪，與本件被告所作成之文書是否為偽造並無關聯。(四)
    、其餘自訴人所述：「被告越權命令自訴人書寫一張『超貸報告』讓不明就理的
    檢調人員及法官誤以為『超貸』案而快速起訴及判決」「郵政總局楊坤海視察，
    公然在台南五六支局說『你甲○○這個案子，我早在尚未偵查之前，就在台南郵
    局人事室說：『甲○○一案絕不會起訴』．．．為何你會被起訴，是因法院不懂
    郵局內規』」「因法院不懂郵局內規，皆以被告乙○○之偽造內容為論罪基礎」
    「他 (指被告)應該向業務系統而不是向行政系統報告．．．局長沒有權利來認
    定這件事有無違失」云云，均與本件犯罪構成要件無關。綜上所述，足認自訴人
    顯因被告所書立之報告，經臺灣臺南地方法院檢察署檢察官偵查起訴心生不滿，
    而利用自訴程序恫嚇被告，故依刑事訴訟法第三百二十六條第三項、第二百五十
    二條第十款之規定，裁定駁回自訴云云。
二、按自訴狀未記載被告所犯法條者，法院於不妨害事實同一之範圍內，得自由認定
    事實，適用法律，不能僅就自訴狀記載罪名審理（最高法院四十六年台上字第四
    ０六號判例參照）。查本件自訴人甲○○自訴被告乙○○涉犯偽造文書罪嫌，雖
    未於自訴狀或原審庭訊時引述被告所犯法條，然依自訴人提出之自訴狀記載之事
    實謂：「一、被告乙○○原任職南化郵局，於民國八十六年六月十日，未按規定
    調整郵政簡易壽險不符帳目，又越權命令自訴人書寫一張『超貸報告』。在翌日
    即同年月之十一日，被告在其報告書上，涉嫌將『只能一胎化之郵政保單借款，
    故意寫成二胎化』，讓不明就理之檢調人員及法官誤以為超貸案而快速起訴及判
    刑。二、自訴人原亦任職於南化郵局，因被告之偽造文書而被判刑及免職，被告
    之報告違反郵局之規定。．．．」等內容，及自訴人提出被告於八十六年六月十
    一日制作之報告影本乙紙以觀，自訴人應係控訴被告於其制作之報告為不實之記
    載，並非指被告無制作權而虛偽制作報告，此亦經自訴人於本院調查時陳稱：被
    告係在制作之公文書上記載不實，觸犯刑法第二百十三條之罪嫌等語明確。足見
    自訴人並非指訴被告涉犯刑法第二百十一條之偽造公文書罪，則原審以被告僅係
    本諸職權，以自己名義，作成報告，自無成立偽造文書罪之可能，而認被告不構
    成偽造文書罪嫌，核與自訴人所述之犯罪事實有間，而未就被告有否在公文書上
    記載不實之部分予以究明，揆諸上開判例之意旨，尚有未合。至於自訴人所謂「
    被告在其報告書上，涉嫌將『只能一胎化之郵政保單借款，故意寫成二胎化』」
    云云，其本意為何，亦應由原審訊究明確，尚未可逕以報告書上無此記載，而認
    自訴人之指訴為不可採。又自訴人係認其因被告制作不實之報告致遭檢察官起訴
    及法院判刑，為還其清白，而提起自訴指控被告涉犯刑責，業據自訴人於本院調
    查中陳明在卷，並有上述自訴狀內容可參，是亦非利用自訴程序恫嚇被告。原審
    未予深究，僅以被告乃有權制作報告之人並不符合偽造文書罪之構成要件，即認
    自訴人顯係利用自訴程序恫嚇被告，予以駁回自訴，乃偏就狹義之「偽造行為」
    一隅予以論斷，對於被告是否有制作虛偽不實之報告等情事，則未予究明，實不
    足以昭折服。自訴人抗告意旨據此指摘原裁定不當，為有理由，自應由本院將原
    裁定撤銷，發回原審法院另為適法之裁判。
據上論結，應依刑事訴訟法第四百十三條前段，裁定如主文。
中    華    民    國      八十九      年      二      月      十七      日
                                  臺灣高等法院臺南分院刑事第二庭
                                      審判長法官  游    明    仁
                                            法官  蔡    長    林
                                            法官  呂    佳    徵
右正本證明與原本無異。
不得再抗告。
                                      法院書記官  陳    嘉    琍
中    華    民    國      八十九      年      二      月      十八      日


司法院資訊處製作；財團法人民間司法改革基金會備份。
